臺灣高等法院臺南分院刑事附帶民事訴訟判決
111年度附民字第82號
原      告  朱加宜
被      告  劉豐義
上列被告因詐欺等案件（本院111年度金上訴字第29號），原告
提起附帶民事訴訟，請求損害賠償，本院判決如下：
    主  文
原告之訴及假執行之聲請均駁回。
    事實及理由
一、原告主張：被告劉豐義等人於民國109年12月22日18時39分
    許，假冒網路商家「FM時尚美鞋」客服撥打電話給原告朱加
    宜，以網路購物重複下單為由，要求原告遵照詐騙集團同夥
    假冒之銀行行員指示，用網路銀行APP操作解除扣款，隨後
    便指示原告以兆豐銀行帳戶（帳號00000000000000）轉帳新
    臺幣（下同）88,066元至李文心第一銀行帳戶（帳號000000
    0000000）、另有75,066元轉入詐騙集團成員之遠東國際商
    業銀行（帳號0000000000000000000），原告損失金額達163
    ,132元，爰依法提出刑事附帶民事訴訟。爰求為：㈠被告應
    給付原告163,132元，及自起訴狀繕本送達翌日起至清償日
    止，按週年利率百分之五計算之利息。㈡願供擔保，聲請宣
    告假執行。㈢訴訟費用由被告負擔。
二、被告未為任何聲明或陳述，亦未提出任何書狀。
三、按犯罪而受損害之人，於刑事訴訟程序得附帶提起民事訴訟
    ，對於被告及依民法負賠償責任之人，請求回復其損害；法
    院認為原告之訴不合法者或無理由者，應以判決駁回之，刑
    事訴訟法第487條第1項、第502條第1項分別定有明文。是依
    法得提起附帶民事訴訟者，應以被告所涉之犯罪業經檢察官
    提起公訴為其前提。又按「附帶民事訴訟除本編有特別規定
    外，準用關於刑事訴訟之規定。」刑事訴訟法第490條前段
    定有明文，而刑事訴訟法第307條規定：「第161條第4項、
    第302條至第304條之判決，得不經言詞辯論為之。」，亦即
    案件有刑事訴訟法第303條之情形，得不經言詞辯論為之，
    而同法第303條第1款係規定：「起訴之程序違背規定者」，
    準此，原告之訴如不合法，即係屬於原告起訴之程序違背規
    定之情形，本院自得不經言詞辯論為之。
四、經查，原告起訴主張被告劉豐義因詐欺案件致原告受有財產
    上損害，應賠償原告163,132元及自事發之翌日起至清償日
    止按年利息百分之5 之利息。然查：被告劉豐義詐欺取財犯
    行部分（原判決附表一編號35至37計3罪），雖已經原審判
    處罪刑確定在案，惟其並非本案被告，本件經檢察官起訴對
    原告實施詐欺犯罪行為詐欺集團成員為同案被告張崇𧘻、洪
    汶育，上開被告劉豐義，並非本案經檢察官起訴之被告，原
    告復未敘明被告劉豐義與本案同案被告張崇𧘻、洪汶育犯罪
    事實有何關係或有賠償責任之情，詐欺集團成年成員或與被
    告劉豐義具共同侵權行為之法律關係，惟該等詐欺集團成員
    亦非本案被告。是上開被告劉豐義經原告所指參與上述犯行
    部分，既未據起訴，亦未經本院審理，原告自不得於本件對
    於被告劉豐義提起刑事附帶民事訴訟，請求賠償及回復其損
    害。綜上，原告對於被告劉豐義提起之民事訴訟部分為不合
    法，應予駁回。其假執行之聲請亦失所附麗，應併予駁回。
據上論斷，應依刑事訴訟法第502條第1項前段，判決如主文。
中　　華　　民　　國　　111 　年　　4 　　月　　25　　日
                  刑事第二庭    審判長法  官  陳珍如
                                      法  官  包梅真
                                      法  官  黃裕堯
以上正本證明與原本無異。
不得上訴。
　　　　　　　　　　　　　　　　　　　書記官  蔡孟芬
中　　華　　民　　國　　111 　年　　4 　　月　　25　　日